【裁判字號】    95,台上,6773
【裁判日期】    951207
【裁判案由】    違反毒品危害防制條例
【裁判全文】
最高法院刑事判決            九十五年度台上字第六七七三號
上  訴  人  甲○○
上列上訴人因違反毒品危害防制條例案件，不服台灣高等法院台
中分院中華民國九十五年九月十九日第二審更審判決（九十五年
度上更(一)字第二二五號，起訴案號：台灣台中地方法院檢察署九
十四年度偵字第五六二五號），提起上訴，本院判決如下：
    主  文
原判決撤銷，發回台灣高等法院台中分院。
    理  由
本件原判決撤銷第一審依牽連犯從一重論處上訴人甲○○共同運
輸第三級毒品罪刑之判決，改判依牽連犯及想像競合犯從一重論
處上訴人販賣第三級毒品罪刑，固非無見。
惟查：（一）刑事訴訟以直接及言詞審理為原則，並認被告有詰
問證人之權利。故為符合直接及言詞審理之要求，並確保被告對
證人之詰問權，證人於審判中，應依法定程序，到場具結陳述，
並接受被告詰問，其陳述始得作為認定被告犯罪事實之判斷依據
，至其於審判外之陳述，屬於傳聞證據，除法律另有規定外，無
證據能力，不得作為判決之基礎。卷查王建鴻、曾義銘、孫政健
、徐建偉於台灣台中地方法院檢察署九十二年度偵字第二二五八
八號違反毒品危害防制條例案件偵查中向檢察官所為陳述，及於
法務部調查局航業海員調查處台中站（下稱台中海調站）調查中
所為陳述，就本案件而言，均屬傳聞證據，除法律另有規定外，
並無證據能力。乃原判決採用該等供述筆錄，作為認定上訴人犯
罪事實之判斷依據，而未說明究竟符合何項法律規定，自嫌理由
欠備。（二）刑事訴訟之目的，固在發現真實，藉以維護社會安
全，但其手段應合法純潔、公平公正，以保障人權，倘證據之取
得，非依法定程序，而法院容許該項證據作為認定犯罪事實之依
據有害於公平正義，即違背憲法第八條、第十六條所示應依正當
法律程序保障人身自由、貫徹訴訟基本權之行使及受公平審判權
利之保障等意旨（司法院釋字第三八四、三六九、四一八號等解
釋部分釋示參照），自應排除其證據能力。準此，實施刑事訴訟
程序之公務人員對於被告或訴訟關係人施以通訊監察，如非依法
定程序而有妨害憲法第十二條所保障人民秘密通訊自由之重大違
法情事，且於人權保障及公共利益之均衡維護，容許該通訊監察
所得資料作為證據並不適當時，當否定其證據能力。原判決採用
卷附台中海調站監聽0000000000號行動電話之監聽譯
文及通訊監察作業報告表，作為認定上訴人犯罪證據之一，但該
等通訊監察之資料，究竟依何程序取得？是否合法？原審俱未予
調查說明，則其是否具有證據能力，非無疑義，原判決遽採為判
斷依據，同難認為非違法。以上諸端，或為上訴意旨所指摘，或
為本院得依職權調查之事項，應認原判決仍有撤銷發回更審之原
因。原判決認上訴人牽連犯行使變造特種文書部分，基於審判不
可分原則，併予發回。
據上論結，應依刑事訴訟法第三百九十七條、第四百零一條，判
決如主文。
中    華    民    國  九十五  年   十二   月    七    日
                      最高法院刑事第十一庭
                          審判長法官  謝  俊  雄
                                法官  陳  世  雄
                                法官  魏  新  和
                                法官  吳  信  銘
                                法官  徐  文  亮
      本件正本證明與原本無異
                                      書  記  官
中    華    民    國  九十五  年   十二   月   十二   日
                                                    Ｒ


司法院資訊處製作；財團法人民間司法改革基金會備份。
